臺灣高等法院刑事裁定
111年度抗字第850號
抗  告  人  
即  被  告  陳韋寧（原名陳立晨）





上列抗告人即被告因詐欺案件，不服臺灣桃園地方法院中華民國
111年5月9日駁回上訴之裁定（111年度易字第625號），提起抗
告，本院裁定如下：
    主  文
原裁定撤銷，發回臺灣桃園地方法院。
    理  由
一、原裁定意旨略以：
　㈠抗告人即被告陳韋寧籍設新北○○○○○○○○○，原審110年度易字
    第625號第一審判決（下稱原審判決）於民國111年3月17日
    送達被告之現居地即新北市○○區○○路0段000○0號，然因查無
    此人遭退信；於111年3月15日送達被告之現居地即新北市○○
    區○○街00巷00號4樓，因未獲會晤本人亦無受領文書之同居
    人或受僱人，遂寄存送達於新北市政府警察局樹林分局樹林
    派出所（下稱樹林派出所）；嗣原審法院電詢被告之送達地
    址，並於111年3月28日將原審判決送達被告於公務電話紀錄
    中所陳報之現居地即新北市○○區○○街000巷0弄0號2樓，因未
    獲會晤本人亦無受領文書之同居人或受僱人，遂寄存送達於
    新北市政府警察局樹林分局柑園派出所，且被告當時亦未在
    監所，有原審送達證書、退回公文封、個人戶籍資料查詢結
    果、辦理刑事案件電話查詢紀錄表、本院在監在押全國紀錄
    表附卷可稽。　　
　㈡原審判決正本自寄存之日起經10日後即111年4月7日(原審裁
    定誤載為4月8日)已因合法送達而生送達之效力，並自同年4
    月8日(原審裁定誤載為4月9日)開始計算20日之上訴期間，
    另依法院訴訟當事人在途期間標準第2條第1款之規定，加計
    被告住所地新北市樹林區之在途期間3日，其上訴期間之末
    日應為111年4月30日(原審裁定誤載為5月1日)，因該日為星
    期六(例假日)順延至次1工作日，是被告至遲應於同年月2日
    向原審法院提起上訴，然其遲至同年月3日始具狀向原審法
    院提起上訴，有其刑事聲明上訴狀上所蓋原審收狀章戳在卷
    可查，其上訴已逾期，且無從補正，應予駁回等語。
二、抗告意旨略以：被告雖於原審法院公務電話中表明現居地址
    ，然因工作緣故甚少居住於該地，而原審於111年5月2日電
    話通知被告領取判決時，並未告知當日為上訴期間之末日，
    且5月2日為國定假日之勞動節補假，被告為一般民眾，不知
    法院該日仍照常上班，自不能以勞動節補假日作為期限末日
    ，否則嚴重侵害訴訟基本權及增加法律所無之限制。原審未
    告知被告111年5月2日勞動節補假當日為法院上班日及上訴
    期限末日，被告縱有遲誤上訴期間亦屬不可歸責，爰提起抗
    告並聲請回復原狀等語。
三、按被告為接受文書之送達，應將其住所、居所或事務所向法
    院陳明，為刑事訴訟法第55條第1項所明定。再者，送達於
    住、居所不獲會晤應受送達人，亦無受領文書之同居人或受
    僱人者，得將文書寄存送達地之自治或警察機關，並作送達
    通知書兩份，1份黏貼於應受送達人住居所門首，另1份置於
    該送達處所信箱或其他適當位置，以為送達。寄存送達，自
    寄存之日起，經10日發生效力，此為民事訴訟法第138條第1
    項、第2項所規定，依刑事訴訟法第62條，並為刑事訴訟送
    達文書所準用。倘應送達被告之判決書經合法寄存送達，即
    應依上述規定起算上訴期間，除應受送達人如於寄存送達發
    生效力前領取寄存文書者，應以實際領取時為送達之時外，
    於寄存送達發生效力後，不論應受送達人何時領取或實際有
    無領取，於合法送達之效力均不生影響（最高法院109年度
    台抗字第698號裁定意旨參照）。
四、經查：
  ㈠按審判期日之訴訟程序，專以筆錄為證，刑事訴訟法第47條
    亦定有明文。稽之卷證，被告於原審110年11月9日準備程序
    、111年1月14日審判程序中，陳報之居所地為新北市○○區○○
    街00巷00號4樓（下稱日新街居所）、同市區○○路0段000○0
    號（下稱佳園路居所），有上開期日準備程序筆錄、審判筆
    錄可憑（見原審卷二第23、79頁），原審於111年2月25日宣
    示判決，因被告籍設新北市○○區○○街0段000號之新北○○○○○○
    ○○○，乃依被告陳報之上2址居所地即日新街居所、佳園路居
    所分別送達，於同年3月17日送達佳園路居所，以查無此人
    遭退回；於同年月15日送達日新街居所，因未獲會晤本人，
    亦無受領文書之同居人或受僱人，遂寄存送達於樹林派出所
    等情，有原審送達證書、退回公文封、個人戶籍資料查詢結
    果（見原審卷二第169、171、173、175、179頁）。
  ㈡原審將判決正本送達於上開2居所，於法並無不合，其中佳園
    路居所雖因查無此人遭退件，然日新街居所因未獲會晤本人
    亦無受領文書之同居人或受僱人，而寄存於新北市政府警察
    局樹林分局樹林派出所，均已見前述，倘屬無訛，被告於寄
    存後是否實際領取，又該日新街居所是否仍為被告之實際住
    居所，而得自合法寄存送達起，依規定起算上訴期間，攸關
    上訴期間起算之時點、本件上訴有無逾期，是否違背法律上
    程式，與被告之訴訟權具有重大關係，自應先予究明。惟遍
    觀全卷，原審並未就被告之日新街居所是否已變更詳為調查
    ，對日新街居所是否發生合法送達之效力，亦未予說明，被
    告抗告意旨雖未指摘及此，然原裁定既有上開未盡調查與理
    由不備之處，應由本院將原裁定撤銷，發回原審法院另為適
    法之處理。
　㈢末按遲誤上訴期間而聲請回復原狀者，應以書狀向原審法院
    為之，刑事訴訟法第68條第1項亦有明定。抗告人於刑事抗
    告意旨狀另聲請回復原狀（見本院卷第13頁），案經發回，
    宜併注意及之。　　　　
據上論斷，應依刑事訴訟法第413條，裁定如主文。
中　　華　　民　　國　　111 　年　　6 　　月　　14　　日
                  刑事第二十一庭審判長法　官  林怡秀
                                      法　官  蔡羽玄
                                      法　官  胡宜如
以上正本證明與原本無異。
如不服本裁定，應於收受送達後五日內向本院提出抗告狀。
                                      書記官  黃芝凌
中　　華　　民　　國　　111 　年　　6 　　月　　14　　日